【裁判字號】    97,訴,2971
【裁判日期】    970915
【裁判案由】    毒品危害防制條例
【裁判全文】
臺灣臺中地方法院刑事判決              97年度訴字第2971號
公  訴  人  臺灣臺中地方法院檢察署檢察官
被      告  甲○○
                    樓
指定辯護人  本院公設辯護人  丙○○
上列被告因毒品危害防制條例案件，經檢察官提起公訴（97年度
偵字第12701號），本院判決如下：
    主    文
甲○○販賣第三級毒品，處有期徒刑貳年陸月。扣案第三級毒品
愷他命參包（驗餘淨重分別為肆點肆肆參貳公克，肆點肆玖零肆
公克，肆點伍壹貳貳公克）及門號0000000000號手機
壹支（含SIM卡）均沒收。
    犯罪事實
一、甲○○明知愷他命（Ketamine）係毒品危害防制條例第二條
    第二項第三款所規定之第三級毒品，不得販賣。詎因失業缺
    錢花用，得知其在網咖所結識之朋友林信昌（綽號「阿昌」
    ，已經另案起訴，由本院九十七年度訴字第三一三五號毒品
    危害防制條例一案審理中）有在販賣愷他命，竟意圖營利賺
    取差價，基於販賣第三級毒品愷他命牟利之犯意，自林信昌
    處獲悉可以每公克新臺幣（下同）五百元之價格購得愷他命
    ，再以每公克六百元在電腦網路上出售予他人，每公克賺取
    一百元之差價，乃於九十七年五月間某日利用電腦上網在「
    UT中部人聊天室」使用文字對話功能及留下門號0000000000
    號手機號碼作為聯絡工具，以每公克六百元之價格，向不特
    定網友兜售愷他命，而伺機將愷他命販賣予他人，藉以賺取
    每公克一百元之價差牟利。嗣於九十七年五月二十一日凌晨
    二許，甲○○上網在「UT中部人聊天室」向網友張志祥兜售
    愷他命，經張志祥虛與委蛇假意欲向其購買愷他命，甲○○
    認已洽得買主為賺取差價，即於九十七年五月二十二日下午
    五、六時許，以七千五百元之價格向林信昌購得十五公克之
    愷他命，再與張志詳相約於同日晚上八時二十分許，在臺中
    市○○區○○路二段一八０號前交易，同時張志祥旋即向警
    方報案，並配合員警喬裝為買家於上址交易時，為警當場扣
    得第三級毒品愷他命三包（驗餘淨重分別為四、四四三二公
    克，四、四九０四公克，四、五一二二公克）及其所有供販
    賣本件毒品所用之門號0000000000號手機一支（含SIM卡）
    ，因而查獲其所販賣愷他命毒品。甲○○為警查獲後，即向
    警方供出其毒品來源係向綽號「阿昌」之林信昌所購買，經
    警向臺灣臺中地方法院檢察署檢察官申請搜索票，循線查獲
    林信昌販賣愷他命毒品，並偵查起訴林信昌販賣第三級毒品
    罪嫌。
二、案經臺中市警察局第一分局報告臺灣臺中地方法院檢察署檢
    察官偵查起訴。
    理  由
一、關於證據能力部分：
（一）按被告以外之人於偵查中向檢察官所為陳述，除顯有不可
      信之情況者外，得為證據，同法第一百五十九條之一第二
      項定有明文。偵查中對被告以外之人（包括證人、鑑定人
      、告訴人、被害人及共同被告等）所為之偵查筆錄，或被
      告以外之人向檢察官所提之書面陳述，性質上均屬傳聞證
      據。惟現階段刑事訴訟法規定檢察官代表國家偵查犯罪、
      實施公訴，依法其有訊問被告、證人及鑑定人之權，證人
      、鑑定人且須具結，而實務運作時，檢察官偵查中向被告
      以外之人所取得之陳述，原則上均能遵守法律規定，不致
      違法取供，其可信度極高，職是，被告以外之人前於偵查
      中已具結而為證述，除反對該項供述得具有證據能力之一
      方，已釋明「顯有不可信之情況」之理由外，不宜以該證
      人未能於審判中接受他造之反對詰問為由，即遽指該證人
      於偵查中之陳述不具證據能力。本件證人即員警張文通於
      檢察官偵查中所為之陳述如何以「釣魚辦案」方式，偵破
      本案，被告及指定公設辯護人均未提及檢察官在偵查時有
      不法取供之情形，亦未釋明上開供述有顯不可信之情況，
      依上說明，其於偵查中之證言自均具有證據能力。
（二）按被告以外之人於審判外之陳述雖不符刑事訴訟法第一百
      五十九條之一至之四等四條之規定，而經當事人於審判程
      序同意作為證據，法院審酌該言詞陳述或書面陳述作成時
      之情況，認為適當者，亦得為證據；當事人、代理人或辯
      護人於法院調查證據時，知有刑事訴訟法第一百五十九條
      第一項不得為證據之情形，而未於言詞辯論終結前聲明異
      議者，視為有前項之同意，同法第一百五十九條之五定有
      明文。立法意旨在於傳聞證據未經當事人之反對詰問予以
      核實，原則上先予排除。惟若當事人已放棄反對詰問權，
      於審判程序中表明同意該等傳聞證據可作為證據；或於言
      詞辯論終結前未聲明異議，基於尊重當事人對傳聞證據之
      處分權，及證據資料愈豐富，愈有助於真實發見之理念，
      且強化言詞辯論主義，使訴訟程序得以順暢進行，上開傳
      聞證據亦均具有證據能力。本件證人張志祥曾於警詢中為
      陳述，其性質雖屬傳聞證據，惟其未再於法院審理中為陳
      述，且查無符合同法第一百五十九條之一至之四等前四條
      之情形，其所為之上開警詢筆錄內容，業經本院審理時予
      以提示並告以要旨，且各經檢察官、辯護人及被告等人表
      示意見。當事人或辯護人已知上述筆錄乃傳聞證據，且均
      未於言詞辯論終結前對該等筆錄內容異議，本院審酌上開
      筆錄作成時，較無人情施壓或干擾，亦無不當取供之情形
      ，認為以之作為本案之證據亦屬適當，是其於警詢中之證
      言自具有證據能力。
二、上揭犯罪事實，已據被告甲○○於警詢、檢察官偵查中及本
    院審理時均自白不諱，核與證人張志祥於警詢及證人張文通
    於偵查中所證述之情節相符。並有查獲相片四張、查扣行動
    電話扣案前十通話紀錄一覽表一份及扣案之第三級毒品愷他
    命三包及門號0000000000號手機一支（含SIM卡）可證。又
    扣案之第三級毒品愷他命三包，經送行政院衛生署草屯療養
    院鑑定結果確屬第三級毒品愷他命，亦有行政院衛生署草屯
    療養院鑑定書一份，附卷可稽。本件事証明確，被告自白核
    與事實相符，其犯行堪以認定。
三、查愷他命（Ketamine）係毒品危害防制條例第二條第二項第
    三款所規定之第三級毒品，不得販賣。又意圖營利而販入毒
    品，雖未及賣出，仍依販賣既遂罪論處。但如意圖營利而販
    入毒品後，第一次販賣與他人之行為，此乃接續原先販入之
    犯意而為，不論其行為屬既遂或未遂，應認基於單一犯意之
    接續行為，不能認係基於概括犯意之連續二行為，而以刑法
    修正前連續犯之規定論處（最高法院九十六年度台上字第五
    五三０號判決參照）。本件被告甲○○上網在「UT中部人聊
    天室」向網友張志祥兜售愷他命，經張志祥答應購買後，為
    賺取差價每公克一百元之利益，再向其上手林信昌販入愷他
    命，其意圖營利而販入愷他命毒品，已甚灼然。縱被告未及
    賣出，其販入時即已購成販賣既遂罪。雖其第一次經員警以
    「釣魚辦案」方式加予誘捕，致未完成販賣行為，惟其第一
    次販賣予証人張志祥之行為，此乃接續原先販入之犯意而為
    ，不論其行為屬既遂或未遂，應認基於單一犯意之接續行為
    ，仍構成販賣既遂罪，是核被告所為係犯毒品危害防制條例
    第四條第三項之販賣第三級毒品罪。是本院指定公設辯護人
    辯稱：被告係犯販賣第三級毒品之未遂犯云云，其法律上見
    解，似有誤會，併予指明。另按毒品危害防制條例第十七條
    規定，犯第四條第三項之罪，供出毒品來源，因而破獲者，
    得減輕其刑。本件被告上揭販賣愷他命來源係取自綽號「阿
    昌」即另案被告林信昌，已據被告為警查獲時分別於警詢及
    檢察官偵查中所供明，並有被告以証人身分於九十七年五月
    二十三日檢察官偵查中具結証述甚詳，嗣經警向臺灣臺中地
    方法院檢察署檢察官聲請搜索票，循線查獲林信昌販賣愷他
    命毒品，並偵查起訴林信昌販賣第三級毒品罪嫌，非但已據
    被告供述明確，並有臺灣臺中地方法院檢察署檢察官九十七
    年度偵字第一三八八五號被告林信昌違反毒品危害防制條例
    案件起訴書一份，附卷足憑。則本件被告甲○○就該部分所
    為之供述，顯屬因犯販賣第三級毒品之罪，供出毒品來源，
    因而破獲者，應依毒品危害防制條例第十七條之規定，就其
    販賣第三級毒品之犯行減輕其刑。爰審酌被告販賣第三級毒
    品，足以危害國民身心健康，究屬不該，惟被告第一次販賣
    即為警以釣魚方式查獲，尚未造成危害，且被告僅高職畢業
    ，智識程度不高，於偵審中坦承犯行，並供出毒品來源因而
    查獲其上手販賣毒品及其犯罪動機、手段等一切情狀，從輕
    量處如主文所示之刑，以資懲儆。公訴人起訴時具体求處有
    期徒刑七年，非但未考量被告於偵查中已供出毒品來源因而
    查獲，得適用減刑規定，且其求處刑度，顯然過高，附予敘
    明。再公訴人於起訴書另請求對被告施予強制工作云云，然
    保安處分係對受處分人將來之危險性所為拘束其身體、自由
    之處置，以達教化與治療之目的，為刑罰之補充制度，本諸
    法治國家保障人權之原理及刑法之保護作用，其法律規定之
    內容，應受比例原則之規範，使保安處分之宣告，與行為人
    所為行為之嚴重性，行為人所表現之危險性，及對行為人未
    來行為之期待性相當，司法院大法官會議釋字第471號解釋
    可資參照。查本件被告甲○○之犯罪行為固值得非難，惟本
    院衡酌被告甲○○尚無犯罪前科，此有台灣高等法院被告前
    案紀錄表在卷足憑，且依卷內資料尚乏証據足以証明其有犯
    罪習慣或因遊蕩或懶惰成習而犯罪，核與刑法第九十條第一
    項宣告強制工作要件，似有未合。再審酌本件被告犯罪之動
    機、犯罪之情節，其販毒次數僅一次，尚無犯罪所得及造成
    危害，其行為表現之嚴重性、危險性應非達於無可容忍之程
    度，依憲法比例原則之規範，認本件量處被告如主文所示之
    刑，已足收懲儆之效，尚無施以強制工作之必要，附予敘明
    。
四、沒收部分：依毒品危害防制條例第十八條第一項前段之規定
    ，應予沒收銷燬之毒品，以經查獲之第一、二級毒品為限。
    同條例第十八條第一項後段復規定查獲之第三、四級毒品，
    無正當理由而擅自持有者，沒入銷燬之。從而，依同條例第
    十八條第一項後段應沒入銷燬之毒品，專指查獲施用或持有
    之第三、四級毒品而言；倘係查獲製造、運輸、販賣、意圖
    販賣而持有、以非法方法使人施用、引誘他人施用或轉讓第
    三、四級毒品，既屬同條例相關法條明文規定處罰之犯罪行
    為，即非該條項應依行政程序沒入銷燬之範圍。又同條例第
    十九條第一項所定「供犯罪所用或因犯罪所得之物」，係指
    犯第四條至第九條、第十二條、第十三條或第十四條第一項
    、第二項之罪所用或所得之物，不包括毒品本身在內，是尚
    不得援用此項規定為第三、四級毒品之沒收依據。再同條例
    對於查獲之製造、運輸、販賣、意圖販賣而持有、以非法方
    法使人施用、引誘他人施用及轉讓第三、四級毒品之沒收，
    並無特別規定，如其行為已構成犯罪，則該毒品即屬不受法
    律保護之違禁物，應回歸刑法之適用，依刑法第三十八條第
    一項第一款之規定沒收之，始為適法（最高法院九十六年度
    台上字第七二七號判決參照）。本件扣案為警當場查獲之第
    三級毒品愷他命三包（驗餘淨重分別為四、四四三二公克，
    四、四九０四公克，四、五一二二公克），係被告甲○○所
    有供本件犯罪所用之物，業據被告甲○○陳明甚詳，依上開
    判決即屬不受法律保護之違禁物，應依刑法第三十八條第一
    項第一款之規定宣告沒收。而門號0000000000號手機一支（
    含SIM卡），係被告甲○○所有供本件販賣愷他命毒品所用
    之物，已據被告供明在卷，應依同條例第十九條第一項規定
    宣告沒收。
據上論斷，應依刑事訴訟法第二百九十九條第一項前段、毒品危
害防制條例第四條第三項、第十七條、第十九條第一項，刑法第
十一條前段、第三十八條第一項第一款，判決如主文。
本案經檢察官乙○○到庭執行職務。
中    華    民    國    97    年    9     月    15    日
                  刑事第二庭  審判長法  官   曾佩琦
                                    法  官   朱光國
                                    法  官   許金樹
以上正本證明與原本無異
如不服本判決，應於收受本判決後十日內向本院提出上訴書狀，
其未敘述上訴理由者，並得於提起上訴後二十日內向本院補提理
由書狀（均須按他造當事人之人數附繕本）
                                      書記官  王崑煜
中    華    民    國    97    年    9     月    15    日
附錄法條：
修正後毒品危害防制條例第四條：
製造、運輸、販賣第一級毒品者，處死刑或無期徒刑；處無期徒
刑者，得併科新臺幣一千萬元以下罰金。
製造、運輸、販賣第二級毒品者，處無期徒刑或七年以上有期徒
刑，得併科新臺幣七百萬元以下罰金。
製造、運輸、販賣第三級毒品者，處五年以上有期徒刑，得併科
新臺幣五百萬元以下罰金。
製造、運輸、販賣第四級毒品者，處三年以上十年以下有期徒刑
，得併科新臺幣三百萬元以下罰金。
製造、運輸、販賣專供製造或施用毒品之器具者，處一年以上七
年以下有期徒刑，得併科新臺幣一百萬元以下罰金。
前五項之未遂犯罰之。


司法院資訊處製作；財團法人民間司法改革基金會備份。
